【裁判字號】    99,交聲,3055
【裁判日期】    990831
【裁判案由】    聲明異議
【裁判全文】
臺灣臺中地方法院交通事件裁定        99年度交聲字第3055號
原處分機關  交通部公路總局臺中區監理所豐原監理站
異  議  人
即受處分人  甲○○
上列受處分人因違反道路交通管理處罰條例案件，對於交通部公
路總局臺中區監理所豐原監理站民國九十九年七月二十七日所為
之處分（豐監稽違字第裁六三—ＨＤ0000000號裁決書）
，聲明異議，本院裁定如下：
    主  文
異議駁回。
    理  由
一、原處分意旨略以：異議人即受處分人（下稱受處分人）甲○
    ○所有之車牌號碼Ｌ五Ｂ－六八八號普通重型機車，於民國
    九十九年五月九日十八時五十六分許，在臺中縣豐原市○○
    路、圓環西路口處，因「於上述時、地騎乘重機車（Ｌ五Ｂ
    －六八八）未依規定兩段式左轉，經員警攔查不停逃逸」，
    為臺中縣警察局豐原分局（下稱舉發機關）以中縣警交字第
    ＨＤ0000000號違反道路交通管理事件通知單逕行舉
    發。受處分人於期間內申訴，舉發機關函覆違規屬實，受處
    分人仍不服，本站乃於九十九年七月二十七日以豐監稽違字
    第裁六三—ＨＤ0000000號裁決書，依道路交通管理
    處罰條例第四十八條第一項第二款、第六十條第一項及同條
    例第六十三條第一項第一款（裁決書主文漏載）規定裁處受
    處分人罰鍰新臺幣（下同）三千六百元，記違規點數二點等
    語。
二、聲明異議意旨略以：請員警附照片或影片，伊並無逃逸等語
    。
三、按汽車駕駛人轉彎時，不依標誌、標線、號誌指示者，處新
    臺幣（下同）六百元以上一千八百元以下罰鍰，並記違規點
    數一點，道路交通管理處罰條例第四十八條第一項第二款、
    第六十三條第一項第一款分別定有明文。如汽車駕駛人，駕
    駛汽車有違反該條例之行為，經交通勤務警察或依法令執行
    交通稽查任務人員制止時，不聽制止或拒絕停車接受稽查而
    逃逸者，除按各該條規定處罰外，處三千元以上六千元以下
    罰鍰，並記違規點數一點，同條例第六十條第一項、第六十
    三條第一項第一款亦分別定有明文。次按汽車駕駛人不服指
    揮稽查而逃逸，當場不能或不宜攔截製單舉發者，得逕行舉
    發；前項逕行舉發，應記明車輛牌照號碼、車型等可資辨明
    之資料，以汽車所有人為被通知人製單舉發，此觀同條例第
    七條之二第一項第四款、第四項規定自明。如受舉發違反道
    路交通管理事件之受處罰人，認為受舉發之違規行為應歸責
    他人者，應於舉發違反道路交通管理事件通知單應到案日期
    前，檢附相關證據及應歸責人相關證明文件，向處罰機關告
    知應歸責人，處罰機關應即另行通知應歸責人到案依法處理
    。逾期未依規定辦理者，仍依道路交通管理處罰條例各該違
    反條款規定處罰；依該條例規定逕行舉發之案件，推定受逕
    行舉發人有過失，此觀該條例第八十五條第一項、第四項規
    定亦明。從而汽車駕駛人違反道路交通管理事件，為警當場
    攔停者，處罰機關固應對汽車駕駛人為處罰，然如未當場攔
    停，而係依前開條例第七條之二第一項第四款規定逕行舉發
    者，此際舉發機關僅能依該條第四項規定，對汽車所有人製
    單舉發，倘經舉發之汽車所有人在舉發通知單所載應到案日
    期前到案，並向處罰機關告知應歸責人（即違規駕駛人）者
    ，處罰機關應即另依前開條例第八十五條規定，處罰該違規
    駕駛人；惟倘汽車所有人未於應到案日期前到案，或雖於應
    到案日期前到案，而未告知處罰機關實際之違規駕駛人者，
    則處罰機關仍應處罰汽車所有人。又道路交通管理處罰條例
    所謂之汽車，依該條例第三條第八款規定，包括機器腳踏車
    。
四、經查：
  (一)受處分人所有之上開機車於九十九年五月九日十八時五十六
    分許，沿臺中縣豐原市○○路行駛，途經設有機慢車兩段左
    轉標誌之中正路與圓環西路之交岔路口時，不依該標誌指示
    ，即逕自左轉圓環西路行駛，為舉發員警沈威狄發覺而搖動
    指揮棒鳴哨欲予攔檢，詎該機車駕駛人竟拒絕停車接受稽查
    而逃逸等情，業據證人即舉發員警沈威狄及在場員警歐子華
    於本院訊問時具結證述明確，並有證人庭呈之錄影光碟一片
    、採證照片七幀、證人繪製之現場圖及舉發違反道路交通管
    理事件通知單各一紙附卷可稽，受處分人所有之上開機車於
    前揭時、地不依標誌指示左轉，復拒絕停車接受稽查而逃逸
    等違規行為，應堪認定。
  (二)受處分人雖以前揭情詞置辯，惟證人即舉發本件交通違規之
    員警沈威狄與員警歐子華於九十九年八月二十四日均至本院
    具結證稱：
  1.證人沈威狄之證述部分：（諭知證人歐子華暫至停外等候）
    「（問沈威狄：提示卷附舉發違規通知單，此份通知單是否
    係你所製發？）是。」、「（問：當時情況？）我們是二人
    巡邏，須在指定時段、地點進行守望交通稽查，當天我跟乙
    ○○○○在豐原市○○○路跟圓環西路口（跟中正路垂直的
    馬路，一邊是圓環西路，另外一邊則是圓環南路），我們當
    時是站在圓環西路口（當庭在現場位置示意圖上繪出舉發時
    所在位置，即圖上有貳個紅點的地方），該處的號誌是三時
    相、四個燈，左轉汽車有紅燈加綠色左轉燈，而且只能供汽
    車依該指示左轉，而機車應依現場附近的交通標誌為兩段式
    左轉，而地上有劃設機車待轉區，我都有拍攝照片呈報鈞院
    參考。」、「（問：當時號誌燈是？）是紅燈加綠色箭頭左
    轉燈。」、「（問：你在稽查的路口看到的情況？）看到壹
    臺機車原來行駛於中正路，由神岡往豐原方向，然後就左轉
    圓環西路，因為依當時的號誌，雖然汽車可以依指示左轉，
    但是機車還是要依規定兩段式左轉，所以我就鳴笛，用指揮
    棒攔查該機車騎士。」、「（問：你當時有無穿著員警制服
    ？）有穿，而且也有反光背心，因為那時天色已經比較暗了
    ，況且我們停在身邊的警用巡邏機車有開啟巡邏的紅色警示
    燈，而我的指揮棒上的紅燈也有按亮，我有檢附相片，可以
    看出當時指揮棒燈亮的情形。」、「（你們當時要稽查時，
    有無現場立即進行錄影？）有。我有利用隨身攜帶的自購錄
    影設備，掛在我的胸口，只要攔查時，我就會開啟，以避免
    爭議，現在大部分的員警都會自行購置該設備，以避免於稽
    查時發生爭議。（法官並當庭檢視該機器為一拇指大小機器
    ，檢視後發還員警）」、「（問：所以本案是你出去攔查？
    ）是，我於出去攔查時就有按下隨身的錄影機。」、「（問
    ：你是在他一左轉的當下就立刻鳴笛，揮指揮棒嗎？）是。
    當時他已經轉到圓環西路上，但是還沒有到達我們攔查的位
    置。」、「（問：接下來呢？）因為我攔查他，他未停車，
    看見他往快車道上行駛過去，接著就離開我的視線範圍。」
    、「（問：當時有無在錄影過程中敘述違規狀況？）整個過
    程當中我是在他從我面前過去的當下，看到他的車牌號碼，
    我有當場覆誦他的車牌號碼，這個聲音可以從我的錄影資料
    中聽得出來。」、「（問：當時歐子華員警是否是站在你的
    旁邊？）是，他有攜帶壹台警用電腦，我有請他立刻用該電
    腦查詢該機車的車籍資料。因為當時我為了攔查違規的機車
    騎士，有跟著跑到快車道那邊去，因為沒有攔查到，所以我
    又再回到攔查位置，請一直留在原地的歐警員用電腦查詢車
    籍資料。」、「（問：有無其他補充？）沒有。」等語；
  2.證人歐子華之證述部分：（點呼證人歐子華入庭）「（問歐
    子華：提示卷附違規通知單，於舉發違規當下是否在場？）
    是，這件我在場。」、「（問：你們是依勤務而二人壹組巡
    邏？）是。而且當天是定點稽查。」、「（問：可否說明稽
    查當時看到的情形？）一開始是我跟同事站在路邊稽查（即
    圓環西路上，於現場示意圖上的兩個紅點處），我站在內側
    ，他站在外側，他並且手持指揮棒，我們當時騎乘的警用機
    車上的紅色警示燈，我們也有開啟，因為我們站在圓環西路
    上，所以只能看到圓環西路和圓環南路的號誌燈，我記得當
    時圓環西路這一側的號誌燈（標示於現場示意圖上用筆記載
    紅燈及行向的位置），所以我的意思是圓環西路和圓環南路
    當時是不能通行的，那時我有看到汽車不斷在進行左轉，因
    為中正路上的號誌有三顆綠燈亮可以直行、左轉、右轉，也
    有紅燈加綠色左轉燈，但不論是這兩種情形中的哪一種，機
    車都不能逕行左轉，因為附近有機車應兩段式左轉的標誌，
    地上也有待轉區的標線，而且在看到這台機車來的時候，他
    的前方還有壹台自小客車在左轉，所以依照我們的判斷他是
    違規左轉。」、「（問：你們看到他違規左轉後，你們的行
    為？）因為我站在內側，沈警員站在外側手持指揮棒，所以
    由沈警員進行攔查，示意請機車騎士停下，但是該機車騎士
    並沒有停下，他就在圓環西路上的靠近快車道直行圓環西路
    而離去。」、「（問：是否記得沈警員出去攔查時，該騎車
    騎士的位置？）他已經跟著自小客車左轉到圓環西路上，但
    是還沒有通過我們攔查的位置。」、「（問：機車離開之後
    ，發生何事？）機車離開時，因為該車車速蠻快，所以站在
    內側的我並沒有看到車牌號碼，應該是沈警員有看到車牌，
    他馬上陳述車牌號碼，就由持有警用電腦的我馬上進行車籍
    資料查詢。」、「（問：你們現在在執勤時，是否都會隨身
    攜帶小型攝影機？）是我們會隨身攜帶，但是因為是自備的
    ，所以樣式都不太相同，因為我人站在比較內側，所以當天
    我並沒有錄影。」等語甚詳（見本院卷第十五頁至十八頁）
    。
  3.據二員警所證參互以觀，經對照均屬相符且具體明確；再佐
    以本院當庭勘驗員警提供之錄影光碟筆錄：
    「1、2010.5.9.18：55：59可看到員警站在圓環西路上交談
         ，警用機車車尾之紅色警示燈點亮中，而員警所面對
         的道路上是沒有車輛在行駛，另一方圓環南路上的車
         輛也正在等停靜止的狀態中。
      2、2010.5.9.18：56：13可看到有壹輛自小客車正從中正
         路上左轉圓環西路。
      3、2010.5.9.18：56：16上揭自小客車已從中正路上左轉
         到圓環西路上。
      4、2010.5.9.18：56：18於上揭自小客車左轉到圓環西路
         上之後，即可看到該車後方有機車左轉到圓環西路上
         。
      5、2010.5.9.18：56：20可看見自小客車通行過錄影設備
         前方，而同時聽到警用哨聲吹響，畫面上有已點亮之
         警用指揮棒揮動。
      6、2010.5.9.18：56：22從20秒開始即可聽見警用哨聲不
         斷吹響、指揮棒不停揮舞，周遭有引擎聲持續運轉之
         聲音，隨即於22秒見到壹台機車通過錄影設備前方直
         行離去。
      7、2010.5.9.18：56：24從22秒機車離去，在23秒離開之
         際，即聽見人聲（男性）複述L5B- 688。
      8、2010.5.9.18：56：25、26錄影設備又轉向道路攝影看
         到壹台機車行駛在快車道上，離開畫面。
      9、2010. 5.9.18：56：27、28畫面中人聲（男性）又在
         重新複述L5B-688。
     10、2010.5.9.18：56：28、29可見到錄影設備前方圓環西
         路上已經有出現車輛在行駛。
     11、2010.5.9.18：56：46可聽到畫面中人聲（男性）又重
         新複述L5B-688，旁邊有女性聲音也在複述該車號。」
    （見本院卷第十八、十九頁），該等內容均與證人沈威狄、
    歐子華前揭具結證述情節大致相符。縱採證影片未拍到該違
    規車輛之車牌，惟此乃員警稽查交通違規行為時，囿於對具
    有速度之動力車輛予以一一拍攝之極限，實難苛求其次次都
    能順利拍下該等交通違規行為之經過及違規車輛之相關特徵
    ，然警員為維持交通秩序，依法執行職務，立場應係客觀公
    正，且證人沈威狄、歐子華與受處分人均素不相識，更無仇
    隙，於本院訊問時復經具結作證，如有虛偽陳述，依法須負
    偽證刑責，衡情實難認上開證人二人有甘冒偽證刑責之風險
    ，而故意誣陷受處分人之動機及必要性，是其所為上開證言
    ，堪可採信。是互核證人證詞與勘驗筆錄，足證受處分人所
    有Ｌ五Ｂ－六八八號重機車行經上開時、地，未依標制指示
    左轉，並經舉發員警吹哨並揮動點亮之指揮棒示意攔查而駕
    車逃逸之交通違規行為，應屬明確，本件舉發違規要難謂有
    何違法之處。
  (三)又受處分人復辯稱；伊不知於該路段機車應兩段式左轉云云
    。查，惟該路口前設有機器腳踏車兩段式左轉標誌牌，路口
    地面劃設機車待轉區，有舉發員警所檢呈照片在卷可稽（見
    本院卷第二十三、二十四頁照片一、二、三），且受處分人
    為領有汽車駕駛執照之駕駛人，本應知悉道路交通管理處罰
    條例之規定，而騎乘普通重型機車需另考領普通重型機器腳
    踏車駕駛執照，機器腳踏車於路口處左轉應行二段式左轉路
    口，亦屬一般生活經驗法則，法律復有前揭強制規定，要難
    以不知法律解免其責。另受處分人復當庭陳稱有可能係他人
    騎乘伊所有之機車違規（而當庭亦稱：無法指出是何人等語
    ），果有其事，則受處分人自應至監理站辦理轉歸責，否則
    依法仍裁處機車所有人，有前揭規定自明，受處分人未辦理
    轉歸責，又有上開證據足證違規事實，要難卸責，原處分機
    關據以裁處，實無何違誤之處。
  (四)綜上所述，受處分人所有之上開機車確有於前揭時、地轉彎
    時不依標誌指示而未依規定兩段式左轉及拒絕停車接受稽查
    而逃逸等違規行為，受處分人復未於應到案日期前將應歸責
    實際駕駛人之資料陳報予原處分機關，則原處分機關依道路
    交通管理處罰條例第四十八條第一項第二款、第六十條第一
    項、第六十三條第一項第一款、違反道路交通管理事件統一
    裁罰基準及處理細則第四十三條、第四十四條、第六十七條
    暨違反道路交通管理事件統一裁罰標準表之規定，就轉彎時
    不依標誌指示部分，裁處受處分人罰鍰六百元，記違規點數
    一點，就拒絕停車接受稽查而逃逸部分，裁處受處分人罰鍰
    三千元，記違規點數一點；共裁處罰鍰三千六百元，並記違
    規點數二點，並無不當，本件異議為無理由，應予駁回。
五、據上論斷，應依道路交通管理處罰條例第八十七條第二項，
    道路交通案件處理辦法第十九條規定，裁定如主文。
中    華    民    國    99    年    8     月    31    日
                              交通法庭法  官  林學晴
以上正本證明與原本無異
如不服本裁定應於送達後5日內向本院提出抗告狀
                                      書記官  簡雅文
中    華    民    國    99    年    8    月      31   日

司法院資訊處製作；財團法人民間司法改革基金會備份。
